【裁判字號】    91,訴,1145
【裁判日期】    920403
【裁判案由】    違反山坡地保育利用條例等
【裁判全文】
臺灣彰化地方法院刑事判決                        九十一年度訴字第一一四五號
    公  訴  人  臺灣彰化地方法院檢察署檢察官
    被      告  乙○
    選任辯護人  林世祿律師
右列被告因違反山坡地保育利用條例案件，經檢察官聲請簡易判決處刑（九十一年度
偵字第四六六一號），本院改依通常程序判決如左：
    主      文
乙○無罪。
    理      由
一、公訴意旨略以：被告乙○明知其所有坐落彰化縣花壇鄉○○○段七一五地號土地
    之使用分區為山坡地保育區○○○段七一三地號、六八一地號同為山坡地保育區
    並為他人所有之土地，竟於民國九十年五月間，意圖為自己不法之利益，擅自在
    上開自己及他人私有之山坡地上，整地並填土做地基，並於其上搭建鐵皮房舍，
    據為己用，並排除他人使用，共計占用他人私有山坡地面積十九點四四平方公尺
    （占用地號及面積詳如附圖即彰化地政事務所土地複丈成果圖所示），因認被告
    違反山坡地保育利用條例第十條不得在他人山坡地內擅自占用、開發之規定，應
    依同條例第三十四條第一項論處，所涉刑法第三百二十條第二項之竊佔罪嫌部分
    因法條競合不另論處等語。
二、按犯罪事實應依證據認定之，無證據不得推定其犯罪事實。又不能證明被告犯罪
    者，應諭知無罪之判決，刑事訴訟法第一百五十四條、第三百零一條第一項分別
    定有明文。公訴人認被告涉有右述犯嫌，係以土地所有權人甲○○、李漢郎、李
    山、李錫勳等人於警訊中之指述，惟其主要論據。訊據被告堅決否認擅自占用
    他人之山坡地，辯稱：確實曾得到土地所有權人的同意才興築鐵皮屋，沒有主觀
    之犯意，當初因為檢方在調查其他案件，前述證人因恐涉案，故於警訊中否認同
    意被告使用該地等語。
三、經查：依卷附之複丈成果圖顯示，被告所建築的鐵皮屋大部分坐落在自己所有地
    號「七一五」之土地上，即地籍圖上所標示Ａ１之位置（合計為五八九‧三一平
    方公尺，為鐵架造主建物），而被告所占用之他人土地於圖上各標示Ａ２（十三
    ‧○八平方公尺，為鐵架造之主建物）、Ｂ２（四‧五四平方公尺，為鐵架造之
    主建物至滴水處）、Ｃ２（○‧八二平方公尺，為鐵架造之遮雨棚），及Ｃ３（
    一平方公尺，為鐵架造之遮雨棚），其中Ａ２、Ｂ２、Ｃ２之地號為七一三，依
    土地登記謄本上顯示之所有權人為甲○○（應有部分為二分之一），及李山、
    李錫勳（應有部分各為六分之一），及李漢郎、李明棕、李明燦（應有部分各為
    十八分之一），另地號六八一號之土地所有權人則為武秋梅，此有土地登記謄本
    五張在卷可稽。復查：證人甲○○於九十一年十二月三十日到本院具結證稱：「
    被告建鐵皮屋時有告知我，我告訴他，這是共有土地，如以後需分割或合建時，
    經過實測假如有占用到我土地，再拆除建築物把土地還給我即可。我們沒有協議
    書，都是口頭表示而已…該土地雖係共有，但我可以作主，我應有部分為二分之
    一，其他人共有另二分之一，其他共有人說只要我同意即可，他們沒有意見，土
    地有經過共有人合議分管，我的建築物就位於七一三號土地左下角處，被告說他
    的鐵皮屋沒有申請電力，就向我借電力使用」等語，此與警訊筆錄簡略記載證人
    甲○○不同意被告使用該地等語，已不相符，從而警訊筆錄所記載相關證人之陳
    述是否與實情相符，即有疑義。查證人甲○○之建築物坐落於與被告毗鄰之七一
    三地號上，其既證稱曾經同意被告使用土地，且提供所需電力，而被告辯稱伊不
知道該土地屬於共有，認為已經徵得證人甲○○同意，堅稱伊無擅自使用上述編
    號七一三土地之犯罪認識等語，即屬有據。另公訴人認為被告占用訴外人武秋梅
    所有之六一八地號土地（即地籍圖上標示Ｃ３）之部分，辯護意旨以「地籍圖所
    示僅占用一平方公尺，該處原是鐵皮屋遮雨棚越界至鄰地上空，實際上並未占用
    到鄰地本身，與竊占之構成要件不同，亦無法認為有竊占故意，其目前已經將遮
    雨棚剪除」等情，關於被告主觀上無擅自使用之犯意，已提出相當說明，此部分
    所占用遮雨棚面積僅一平方公尺，被告辯稱無擅自占用之故意，自有可能，惟公
    訴人認為被告故意擅自使用此部分土地之事實，則未提出相關積極證據足以證明
    ，難以遽認被告主觀上有擅自占用他人土地之犯罪故意。此外，復無其他依法應
    為職權調查之事項，無以認定被告確有公訴人所指之犯行，應認被告犯罪不能證
    明，爰依前述法律之規定，依法諭知被告無罪。
據上論斷，應依刑事訴訟法第三百零一條第一項，判決如主文。
本案經檢察官廖曉萍到庭執行職務。
中      華      民      國    九十二    年      四      月      三      日
                              臺灣彰化地方法院刑事第三庭
                                    審判長法官  余  仕  明
                                    法      官  施  坤  樹
                                    法      官  黃  玉  齡
右正本證明與原本無異。
如不服本判決，應於判決送達後十日內向本院提出上訴狀( 須附繕本 )。
告訴人或被害人對於判決如有不服具備理由請求檢察官上訴者，其上訴期間之計算係
以檢察官收受判決正本之日期為準。
                                    法院書記官  許  騰  云
中      華      民      國    九十二    年      四      月      三      日


司法院資訊處製作；財團法人民間司法改革基金會備份。
